【裁判字號】    99,訴,112
【裁判日期】    990526
【裁判案由】    強盜
【裁判全文】
臺灣臺北地方法院刑事判決               99年度訴字第112號
公  訴  人  臺灣臺北地方法院檢察署檢察官
被      告  甲○○
指定辯護人  本院公設辯護人乙○○
上列被告因強盜案件，經檢察官提起公訴（98年度偵字第9424號
），本院判決如下：
    主    文
甲○○無罪。
    理    由
一、公訴意旨略以：被告甲○○於民國90年6月中旬某日，經由
    高竹波介紹認識大陸籍女子王秀梅後，便與高竹波及王秀梅
    共同基於強盜之犯意聯絡，由甲○○假借教授電腦之名目，
    介紹王秀梅與黃錦華認識，再由王秀梅於同月24日藉故邀約
    黃錦華至王秀梅位於大陸地區廣東省深圳市龍岡區附近之家
    中，趁黃錦華獨自前往之際，王秀梅及大陸籍男子蔡興發綑
    綁黃錦華之身體，控制其行動，以此強暴、脅迫之方式，逼
    迫黃錦華說出存摺密碼，提領黃錦華銀行存款約人民幣（下
    同）16萬元，並取黃錦華所有之手機2支，價值約1萬元得逞
    。嗣因黃錦華向大陸公安報案，甲○○因而遭大陸公安查獲
    ，並經廣東省高級人民法院判處有期徒刑10年，罰金2萬元
    確定，甲○○服刑7年8月後因減刑遭釋放，於98年3月2日搭
    機返回臺灣地區，遭內政部警政署航空警察局查獲。因認被
    告涉有刑法第328條第1項之強盜罪嫌等語。
二、按犯罪事實，應依證據認定之，無證據不得推定其犯罪事實
    ，刑事訴訟法第154條定有明文。又事實之認定，應憑證據
    ，如未能發現相當證據，或證據不足以證明，自不能以推測
    或擬制之方法，以為裁判基礎（最高法院40年台上字第86號
    判例意旨參照）。且認定犯罪事實所憑之證據，雖不以直接
    證據為限，間接證據亦包括在內，然而無論直接證據或間接
    證據，其為訴訟上之證明，須於通常一般之人均不致有所懷
    疑，而得確信其為真實之程度者，始得據為有罪之認定，倘
    其證明尚未達到此一程度，而有合理之懷疑存在而無從使事
    實審法院得有罪之確信時，即應由法院為諭知被告無罪之判
    決（最高法院76年台上字第4986號判例意旨參照）。
三、本件公訴人認被告涉有上開強盜犯行，無非係以：(一)廣東省
    深圳市中級人民法院深中法刑一初字第107號刑事判決書、
    (二)廣東省高級人民法院2002年9月4日甲○○訊問筆錄、(三)廣
    東省高級人民法院2002年9月5日證人秦琳調查筆錄、(四)廣東
    省高級人民法院2002年9月4日共同被告蔡興發之訊問筆錄、
    (五)廣東省高級人民法院（2002）粵高法刑一終字第589號刑
    事裁定書、(六)廣東省東莞市中級人民法院（2007）東中法刑
    執字第494號刑事裁定書、(七)廣東省東莞市中級人民法院（
    2008）東中法刑執字第3105號刑事裁定書、(八)廣東省東莞監
    獄（2009）獄釋字第251號釋放證明書各1份為主要論據。訊
    據被告甲○○固供承前因本件起訴之犯行遭大陸地區法院判
    決強盜罪確定並執行完畢，惟堅決否認有何強盜犯行，辯稱
    ：伊只有介紹王秀梅與黃錦華認識，王秀梅等人後來強盜黃
    錦華之犯行伊不知情亦未參與等語。
四、證據能力部分：按被告以外之人於審判外之言詞或書面陳述
    ，除法律有規定者外，不得作為證據；又被告以外之人於審
    判外之陳述，雖不符合同法第159條之1至第159條之4規定，
    但經當事人於審判程序同意作為證據，法院審酌該言詞陳述
    或書面陳述作成時之情況，認為適當者，亦得為證據。當事
    人、代理人或辯護人於法院調查證據時，知有第159條第1項
    不得為證據之情形，而未於言詞辯論終結前聲明異議者，視
    為有前項之同意，刑事訴訟法第159條第1項及第159條之5分
    別定有明文。本判決所引用之各證人之陳述及書面證據資料
    等語，檢察官、被告及辯護人均未於言詞辯論終結前聲明異
    議，本院審酌上開證據資料製作時之情況，尚無違法不當之
    瑕疵，且與本案待證事實間具有相當關聯性，認為以之作為
    證據應屬適當，揆諸前開規定，均認有證據能力。
五、經查：
（一）證人即公訴人所指之共犯蔡興發於廣東省高級人民法院訊
      問時證稱其與本件被告甲○○並不認識，且依其所述「高
      某（指高竹波，以下同）叫我過去，幫他看一個人，說這
      個人欠他的錢，我就在高某住的地方等他來，到了5點多
      ，高某和他女朋友（指王秀梅）和被害人（指黃錦華）一
      起來，高某打那臺灣人（指被害人），然後綑綁他，我在
      旁邊什麼也沒幹，只是幫高某拿了膠紙，到了7、8點，叫
      我看住他女朋友，高某搶了那人身上的東西，扔到地上，
      高某的女朋友去被害人家裡拿了被害人的存摺，高某還拿
      毒針威脅被害人講被害人的密碼，被害人就說了密碼，第
      二天早上，高某就去銀行拿了錢，他給了1萬元給我，說
      一半是還錢，一半是給我的。高某實際上是欠我5、6千元
      ，等到中午2點，高某說他女朋友被抓了，他叫我給被害
      人打安眠藥，然後就走，我去會那裡，我幫被害人解開了
      繩子，然後就走了。」（見本院卷第35、36頁）過程中，
      亦無被告參與情節。另證人即公安之承辦人秦琳亦於該院
      訊問時證稱：「被害人（指黃錦華）只是向公安機關反應
      他有這筆錢匯到深圳，搶劫的人都是王（指本案被告）介
      紹的，但不敢肯定是王」（見本院卷第32頁），是依證人
      秦琳之指證，被害人黃錦華並未於被害過程中，見聞被告
      有何參與犯罪情事。
（二）公訴人另以廣東省深圳市中級人民法院深中法刑一初字第
      107號刑事判決書、廣東省高級人民法院（2002）粵高法
      刑一終字第589號刑事裁定書、廣東省東莞市中級人民法
      院（2007）東中法刑執字第494號刑事裁定書、廣東省東
      莞市中級人民法院（2008）東中法刑執字第3105號刑事裁
      定書、廣東省東莞監獄（2009）獄釋字第251號釋放證明
      書各1份，主張被告涉有前述強盜犯行，惟前開大陸地區
      之判決及執行資料，僅能證明被告甲○○經廣東省深圳市
      中級人民法院及廣東省高級人民法院認定涉犯強盜罪，判
      刑10年並處罰金人民幣2萬元確定，並因而入監服刑7年8
      月後，經法院裁定減刑而於2009年2月間釋放之訴訟及執
      行情形，尚難據以認定被告確有本案犯行，遑論前開判決
      亦僅認定被告為「提供作案目標」之「從犯」，而未敘及
      被告與正犯間有何犯意聯絡或行為分擔抑或有何知悉犯罪
      而提供助力之幫助故意存在。
（三）此外，本件並無被害人黃錦華之年籍資料可供傳喚，亦無
      被告事前共謀、事中參與或事後分贓之直接證據，自難僅
      以被告與高竹波認識，並經由高竹波介紹王秀梅與黃錦華
      相識後，發生本件強盜案件，即認被告有何強盜犯行。
六、綜上，本件公訴人所指被告有強盜之犯行一節，尚未達於通
    常一般人均不致有所懷疑而得確信其為真實之程度。復查無
    其他積極證據足認被告涉有公訴人所指犯行，即不能證明被
    告犯罪，自應諭知被告無罪之判決。
據上論斷，應依刑事訴訟法第301條第1項，判決如主文。
本案經檢察官蘇維達到庭執行職務。
中    華    民    國    99    年    5    月     26    日
                  刑事第十一庭  審判長法  官  劉方慈
                                      法  官  黃紹紘
                                      法  官  顧正德
上正本證明與原本無異。
如不服本判決應於收受送達後10日內向本院提出上訴書狀，並應
敘述具體理由；其未敘述上訴理由者，應於上訴期間屆滿後20日
內向本院補提理由書（均須按他造當事人之人數附繕本）「切勿
逕送上級法院」。告訴人或被害人如對於本判決不服者，應具備
理由請求檢察官上訴，其上訴期間之計算係以檢察官收受判決正
本之日期為準。
                                      書記官  郭錦賢
中    華    民    國    99    年    5     月    31    日

司法院資訊處製作；財團法人民間司法改革基金會備份。
